臺灣桃園地方法院刑事判決　　　　　　　110年度易字第414號
公　訴　人　 臺灣桃園地方檢察署檢察官
被　　　告　 劉色珠　



選任辯護人　林鼎鈞律師
　　　　　　楊繼証律師
上列被告因誹謗案件，經檢察官提起公訴（109 年度偵字第0000
0 號），本院判決如下：
    主  文
劉色珠犯誹謗罪，處拘役貳拾日，如易科罰金以新臺幣壹仟元折
算壹日。
    事  實
一、劉色珠前住在桃園市龍潭區中興路63巷100 弄內之「台北九
    龍」社區，彭豐茂、藍麗琴亦為該社區住戶，彭豐茂擔任社
    區總幹事、藍麗琴擔任清潔工。劉色珠因不明原因，於民國
    109 年5 月初至同年月19日間，在該社區之中庭、警衛室等
    處，基於意圖散布於眾之誹謗接續犯意，多次向該社區之住
    戶胡林秀琴、張嘉如、藍麗琴、警衛林志成等人指摘及傳述
    ：「彭豐茂、藍麗琴是小偷，挖我家紗窗侵入屋內竊取柺杖
    、內褲」等不實言論（下稱系爭言論），足以貶損彭豐茂及
    藍麗琴之名譽。
二、案經彭豐茂及藍麗琴訴由桃園市政府警察局龍潭分局報告臺
    灣桃園地方檢察署檢察官偵查起訴。
    理  由
一、本判決援引之供述及非供述證據，均係依法取得，並經本院
    於審理期日踐行合法之調查，檢察官、被告劉色珠、辯護人
    迄本院言詞辯論終結前，均未爭執其證據能力，自得採為判
    決之基礎。
二、認定犯罪事實所憑證據及理由
    被告矢口否認曾說過系爭言論，亦否認有何誹謗犯行，先於
    準備程序時辯稱：我沒有講過這些話，我頭腦記憶不太清楚
    云云。後於審理時辯稱：我那時候東西丟，我很生氣，我不
    是罵藍麗琴、彭豐茂，我是說怎麼會有這樣子的人云云。辯
    護人則為被告辯護稱：被告主觀上沒有誹謗犯意，因被告的
    東西常不見，所以去尋求警衛的幫助，但被告沒有指責是何
    人偷東西之意思，且被告曾經質問告訴人藍麗琴有無偷他東
    西，依被告之能力，應認被告已盡查證義務云云。
  ㈠依下列證人證述及診斷證明書記載，足認被告於109 年5 月
    初至同年月19日間，確有向藍麗琴、胡林秀琴、張嘉如及林
    志成指摘及傳述系爭言論：
  ⒈證人藍麗琴於偵查中結證稱：109 年5 月9 日前幾天，被告
    在我們住的社區中庭，看到住戶就跟住戶說我和彭豐茂偷被
    告的拐杖、內褲、花盆，我走過去的時候被告還說我不要臉
    偷東西，被告也有說我把被告家紗窗破壞，還有偷被告圍巾
    等語（見偵卷第56-57 頁）。
  ⒉證人即告訴人彭豐茂於偵查中結證稱：109 年5 月至9 月間
    都有鄰居來跟我說被告說我在社區是小偷，挖開被告家紗窗
    偷拐杖、內褲等語（見偵卷第57頁）。
  ⒊證人張嘉如於警詢中證稱：我忘記被告跟我說藍麗琴、彭豐
    茂去被告家偷拿她衣褲的是何時，但記得被告是在「台北九
    龍」社區中庭當面跟我說的，我不清楚被告為何要這樣說等
    語（見偵卷第22頁）。
  ⒋證人胡林秀琴於審理中結證稱：我有聽到1 次被告說藍麗琴
    、彭豐茂偷被告拐杖、內衣褲、包巾，就是有一天被告一直
    在中庭罵人說有人偷東西，罵的很難聽，我才下來阻止被告
    罵人那次聽到，當晚藍麗琴與被告就發生傷害事件（即被告
    對藍麗琴109 年5 月9 日之推擠行為提出傷害告訴該案，經
    檢察官為不起訴處分）等語（見本院卷第54-55 、56-57 頁
    ）。
  ⒌證人林志成於審理中結證稱：我作證前在「台北九龍」社區
    擔任警衛約3 年，這3 年社區沒有發生竊案，被告是社區5
    號1 樓住戶，我記得被告在她住院前有來警衛室找我3 次說
    彭豐茂、藍麗琴偷拐杖、內褲的事情，前2 次比較具體，第
    2 次我跟她說要報警，第3 次我跟她說要有證據，我就閃人
    了，8 號1 樓的鄰居張嘉如也有跟我說過1 次「被告跟她說
    彭豐茂跟藍麗琴偷拐杖跟內褲」等語（見本院卷第60、65-6
    7 頁）。
  ⒍依國軍桃園總醫院附設民眾診療服務處診傳證明書記載：被
    告於109 年5 月19日入院，於109 年5 月22日出院等語（見
    偵卷第89頁）。
  ㈡承上，被告客觀上確有向藍麗琴、張嘉如、胡林秀琴、林志
    成共4 人指摘及傳述系爭言論，且傳述之地點包括「台北九
    龍」社區中庭及警衛室，指摘及傳述之時間亦至少3 次，故
    依被告指摘及傳述之對象係複數之人、地點係複數之地點、
    次數為複數次等情，足認被告有散布系爭言論於眾之意圖，
    否則豈會在不同地點、不同時間重複指摘及傳述系爭言論。
    又「是小偷」、「會偷挖紗窗、偷內褲、偷拐杖」等詞彙，
    於社會通念上顯指手腳不乾淨的犯罪者，甚或遭懷疑有特殊
    癖好之人，故以此等辭彙向眾人指摘或傳述，當足使彭豐茂
    、藍麗琴之名譽受損，被告既為有相當年齡、見識之成年人
    ，豈能對此等辭彙將使人名譽受損未有認識？是被告主觀上
    既有散布系爭言論於眾及以系爭言論損害他人名譽之意思，
    客觀上亦有指摘及傳述系爭言論之行為，則被告所為確係構
    成誹謗行為無訛。
  ㈢被告所辯及辯護人之辯護不可採理由：
  ⒈被告於準備程序及審理時所辯，與上開二、㈠證人之證述全
    不相符，自不足採。
  ⒉辯護人以上開情詞為被告辯護，惟依上開二、㈠證人之證述
    ，被告已經明指彭豐茂、藍麗琴此2 人為挖被告家紗窗及偷
    拐杖、內褲之人，並非未指責何人偷東西。再觀諸被告向藍
    麗琴提出傷害告訴之案件全卷（即109 年度偵字第22781 號
    偵查卷宗），只能得知被告與藍麗琴因被告指稱藍麗琴偷被
    告拐杖而生推擠糾紛，並無被告究竟為何懷疑藍麗琴是小偷
    之客觀事證（如監視器畫面、證人證述等），自不能僅以被
    告因東西不見有去質問藍麗琴是不是小偷，即認被告指摘及
    傳述系爭言論前已盡查證義務，而有刑法第310 條第3 項或
    第311 條第3 款之適用，故辯護人此部分之辯護，容有誤會
    。
  ⒊另辯護人於言詞辯論終結後具狀為被告辯護稱：被告沒有將
    系爭言論散布於眾之意圖，且被告指摘及傳述系爭言論後，
    社區並未有人採信系爭言論，故系爭言論不足以貶損2 位告
    訴人名譽云云。惟本院業已於上開二、㈡論及何以認定被告
    有散布於眾之意圖，且刑法第310 條第1 項之罪為危險犯，
    只要指摘及傳述之具體事實有使人名譽受損害之危險性或可
    能性即足當之，而系爭言論已明白指摘及傳述藍麗琴及彭豐
    茂是小偷，具體行為包括挖紗窗、偷內褲、偷拐杖，依一般
    社會通念，普通人若被指摘及傳述有此等行為，名譽即有受
    貶損之可能性，自不能因「台北九龍」社區住戶最後未採信
    系爭言論而解免被告誹謗之責，是辯護人具狀所辯，亦有誤
    會。
  ㈣綜上所述，被告於109 年5 月初至同年月19日間有事實欄所
    載之誹謗行為事證明確，且所辯均不足採，犯行堪以認定，
    應依法論科。另被告聲請張嘉如到庭作證，本院於110 年9
    月28日傳喚張嘉如到庭作證，惟張嘉如（滿80歲）因慢性病
    體虛無力無法到庭，有診斷證明書為憑（見本院卷第83頁）
    ，被告固聲請再次傳喚張嘉如，然張嘉如於警詢中業已證述
    明確，且經林志成於審理到庭作證後，可由林志成之審理證
    述與張嘉如警詢中之證述相互印證，加強張嘉如於警詢證述
    之證明力，使本院查明本案並認定事實，故於林志成到庭作
    證後，本院認無再次傳喚張嘉如之必要，附此敘明。
三、論罪
    核被告所為係犯刑法第310 條第1 項之誹謗罪。而被告於10
    9 年5 月初至同年5 月19日間之密接時間，多次於緊密空間
    ，基於同一目的指摘及傳述系爭言論，侵害同一法益，各行
    為獨立性極為薄弱，依一般社會健全觀念，在時間差距上難
    以強行分離，應視為數個舉動之接續施行，合為包括之一行
    為予以評價為接續犯。又被告指摘及傳述系爭言論，同時侵
    害藍麗琴、彭豐茂之名譽法益，為一行為觸犯2 罪名之想像
    競合犯，應從一罪處斷。
四、量刑
  ㈠審酌被告未思及社區鄰居間之合諧，竟指摘及傳述系爭言論
    貶損藍麗琴及彭豐茂之名譽，且犯後未曾坦承犯行，亦未得
    藍麗琴及彭豐茂原諒，自應非難，次審酌被告行為時年齡、
    自陳高中畢業、曾業家庭手工業之智識程度、自陳小康之經
    濟狀況及素行等一切情狀，量處如主文所示之刑，並諭知如
    易科罰金之折算標準，以資懲儆。
  ㈡至辯護人雖為被告辯護稱：被告係因日常用品常不見而無法
    控制情緒，事出並非無因，且因藍麗琴與彭豐茂索取高額賠
    償而未能和解，經此偵審程序應無再犯之虞，請求宣告緩刑
    云云。查被告固未曾因故意犯罪經法院宣告有期徒刑以上之
    刑，有臺灣高等法院被告前案紀錄表可稽（見本院卷第11頁
    ），然被告於偵查迄一審言詞辯論終結前，始終否認有指摘
    及傳述系爭言論，實難認其對所犯已有悔悟，故本院認被告
    並無刑暫不執行為適當之情狀，爰不宣告緩刑。
五、不另為無罪之諭知
    公訴人固起訴主張被告於109 年5 月初至7 月間均有指摘及
    傳述系爭言論云云。惟依上開二、㈠所示之證人證述及診斷
    證明書記載，僅能認定被告於109 年5 月初至同年5 月19日
    間有為誹謗犯行，至109 年5 月20日至7 月間，並無任何證
    據證明被告有何誹謗犯行，然該期間縱成立犯罪亦與本院認
    定有罪部分之期間屬接續之一罪，故就檢察官起訴之該期間
    ，爰不另為無罪之諭知。
六、依刑事訴訟法第299條第1項前段，判決如主文。
本案經檢察官彭師佑提起公訴，檢察官林奕瑋到庭執行職務。
中    華    民    國   110    年    11    月    3     日
                  刑事第八庭    法  官  葉作航
以上正本證明與原本無異。
如不服本判決應於收受判決後20日內向本院提出上訴書狀，並應
敘述具體理由。其未敘述上訴理由者，應於上訴期間屆滿後20日
內向本院補提理由書(均須按他造當事人之人數附繕本)「切勿逕
送上級法院」。
                                書記官  蔡明燕
中    華    民    國   110    年    11    月    4     日
附錄本案論罪科刑法條全文
中華民國刑法第310條
意圖散布於眾，而指摘或傳述足以毀損他人名譽之事者，為誹謗
罪，處1 年以下有期徒刑、拘役或1 萬5 千元以下罰金。
散布文字、圖畫犯前項之罪者，處2 年以下有期徒刑、拘役或3
萬元以下罰金。
對於所誹謗之事，能證明其為真實者，不罰。但涉於私德而與公
共利益無關者，不在此限。